【裁判字號】    97,交聲,1668
【裁判日期】    970829
【裁判案由】    違反道路交通管理處罰條例聲明異議
【裁判全文】
臺灣臺北地方法院交通事件裁定        97年度交聲字第1668號
原處分機關  臺北市交通事件裁決所
異議人即
受處分人    甲○○
                      之3
上列受處分人因違反道路交通管理處罰條例案件，對於臺北市交
通事件裁決所中華民國97年6月16日所為之處分（原處分案號：
北市裁三字第裁22─AC0000000號）聲明異議，本院裁定如下：
    主      文
原處分撤銷。
甲○○汽車駕駛人，行車速度，超過規定之最高時速未滿二十公
里，處罰鍰新臺幣壹仟陸佰元，並記違規點數壹點。
    理      由
一、按汽車駕駛人，行車速度，超過規定之最高時速者，處新臺
    幣（下同）1,200元以上2,400元以下罰鍰，並記違規點數1
    點，道路交通管理處罰條例第40條、第63條第1項第1款分別
    定有明文。是汽車駕駛人如有行車速度超過規定之最高時速
    未滿20公里以上之違規行為經警舉發，並於舉發通知單上所
    載之應到案日期前到案聽候裁決或提出申訴，經主管機關調
    查後仍認定前揭違規行為屬實者，依道路交通管理處罰條例
    第40條、第63條第1項第1款、違反道路交通管理事件統一裁
    罰基準及處理細則（下稱處理細則）第44條第1項、違反道
    路交通管理事件統一裁罰基準表（下稱基準表）之規定，須
    對該汽車駕駛人處以1,600元之罰鍰，並記違規點數1點。
二、本件異議人即受處分人甲○○所有車牌號碼DP-6351自小客
    車，於民國97年4月26日11時32分許，行經臺北市○○○道○
    段往下山方向時，經設置於該處之固定式雷達測速器自動拍
    攝採證，嗣經臺北市政府警察局士林分局交通分隊警員檢視
    採證照片後，以受處分人有違反道路交通管理處罰條例第40
    條「限速40公里，經測時速51公里，超速11公里滿20公里」
    之違規行為為由，於97年5月9日製單舉發，經原處分機關調
    查結果，仍認受處分人確有前開違規行為，乃依道路交通管
    理處罰條例第40條、第63條第1項第1款、處理細則第44條第
    1項暨基準表之規定，於97年6月16日以北市裁三字第裁22─
    AC0000000號裁決書裁處受處分人罰鍰1,600元並記違規點數
    1點在案。
三、受處分人聲明異議意旨略以：依舉發採證照片以觀，照片中
    攝得伊車輛、前方車輛及對向車道來車，為何僅舉發伊超速
    違規，爰聲明異議，請法院審酌本件究竟有無違規事實等語
    。經查，受處分人對於其所有前揭汽車，於前開時間行經臺
    北市○○○道○段往下山方向，該路段最高時速限制為40公
    里一節，並不爭執，而被告車輛經設置於該處之固定式雷達
    測速器感應測得時速為51公里而自動拍攝採證之事實，亦有
    雷達測速器所攝得之採證照片1張在卷可稽。受處分人雖辯
    稱照片中攝得三台車輛，何以舉發伊車輛違規云云，惟該路
    段所使用之雷達測速照相設備，其測速照相原理係以發射雷
    達波，依都卜勒原理由折回雷達波頻率之變化偵測時速，受
    處分人對向及前方行駛中車輛並未在雷達感應區內，與本案
    並無關聯等情，業據臺北市政府警察局士林分局以97年5月1
    9日北市警士分交字第09731289700號函敘明在案，足見該雷
    達測速照相設備係依折回雷達波頻率變化之科學原理，自動
    偵測時速並拍照採證，受處分人所有自小客車確係因經偵測
    有超速情形而經拍照，其同向前方及對向車道之車輛，既均
    不在雷達感應偵測範圍，自不會對於本件測速正確性產生影
    響，受處分人上開辯詞，尚難採信。本件事證明確，受處分
    人之違規行為堪以認定，應依法論科。
四、按關於刑事訴訟程序上所謂「不利益變更禁止」原則，應僅
    限於原判決適用法條並無不當時，始有其適用，若原判決適
    用法條不當而應予撤銷者，上級審自非不得諭知較重於原審
    判決之刑，以資適法，此即為刑事訴訟法第370條：「由被
    告上訴或為被告利益而上訴者，第二審法院不得諭知較重於
    原審判決之刑。但因原審判決適用法條不當而撤銷之者，不
    在此限」規定意旨之所在。而依道路交通管理處罰條例第89
    條規定，法院受理交通事件，準用刑事訴訟法之規定，道路
    交通案件處理辦法第20條前段亦明定：「交通法庭認為聲明
    異議有理由或聲明異議雖無理由，而原處分不當或違法者，
    應以裁定將原處分經聲明異議部分撤銷，並自為裁定」，足
    徵原處分機關之處分如有不當及違法時，交通法庭亦得撤銷
    原處分另為適法之裁定，尚無不利益變更禁止原則之適用。
    從而，受處分人確有駕駛車輛，其行車速度超過規定最高時
    速未滿20公里之違規行為，而違反道路交通管理處罰條例第
    40條之規定。原處分機關予以裁罰，固非無見，惟漏未依同
    條例第63條第1項第1款規定併記違規點數1點，尚難認為允
    當。是本件異議雖無理由，惟原處分既有上述不當，自應由
    本院將原處分撤銷，並依據道路交通管理處罰條例第40條、
    第63條第1項第1款及基準表等規定，裁處受處分人罰鍰併記
    違規點數如主文第二項所示，以資適法。
據上論斷，應依道路交通案件處理辦法第20條前段，裁定如主文
。
中    華    民    國    97    年    8     月    29    日
                  交通法庭  法  官  林庚棟
以上正本證明與原本無異。
如不服本裁定應於送達後5日內向本院提出抗告狀。
                            書記官  殷玉芬
中    華    民    國    97    年    8     月    29    日


司法院資訊處製作；財團法人民間司法改革基金會備份。
